臺灣橋頭地方法院民事判決
                                    110年度岡簡字第195號
原      告  魏百慶  
            洪志和  
共      同
訴訟代理人  曾胤瑄律師
被      告  蘇美惠  
            蘇阿妹  
            蘇阿妲  
            林家弘  
上列當事人間返還土地事件，本院於民國111 年3 月3 日言詞辯
論終結，判決如下：
    主  文
被告林家弘應將坐落高雄市○○區○○段○○○地號土地如附圖
所示編號a 部分（面積一點六四平方公尺）及坐落高雄市○○區
○○段○○○地號土地如附圖所示編號b 部分（面積四點三三平
方公尺）上之地上建物拆除後，將土地騰空返還原告。
被告蘇美惠、蘇阿妹、蘇阿妲應將坐落高雄市○○區○○段○○
○地號土地如附圖所示編號c 部分（面積三點六五平方公尺）上
之地上建物拆除後，將土地騰空返還原告。
訴訟費用由被告林家弘負擔二分之一，餘由被告蘇美惠、蘇阿妹
、蘇阿妲負擔。
本判決第一項、第二項得假執行。
    事  實  及  理  由
一、原告主張：坐落高雄市○○區○○段000 地號、668 地號土地（
    下簡稱663 地號土地、668 地號土地）為原告所共有。惟：
  ㈠被告林家弘所有門牌號碼高雄市○○區○○里○○0000號建物（下
    稱系爭26-2號房屋），無占有使用系爭663 地號、668 地號
    土地之合法權利，卻占用系爭663 地號土地如附圖所示編號
    b 部分土地（面積4.33平方公尺，下稱系爭b 地），占用系
    爭668 地號土地如附圖所示編號a 部分土地（面積1.64平方
    公尺，下稱系爭a 地），原告自得依民法第767 條第1 項之
    規定，請求被告將系爭a 地及b 地上之建物拆除後，將土地
    返還與伊等語。
  ㈡被告蘇美惠、蘇阿妹、蘇阿妲所共有門牌號碼高雄市○○區○○
    里○○00號建物（下稱系爭26號房屋），無占有使用系爭663 
    地號土地之合法權利，卻占用系爭663 地號土地如附圖所示
    編號c 部分土地（面積3.65平方公尺，下稱系爭c 地），伊
    自得依民法第767 條第1 項之規定，請求被告將系爭c 地上
    之建物拆除後，將土地返還與原告等語。
  ㈢並聲明：如主文第一項、第二項所示。
二、被告部分：
　㈠被告蘇阿妹、林家弘則略以：伊並不知道房屋有越界建築，
    是測量後才知道，且之前蓋房子時，原地主並沒有異議等語
    。並聲明：原告之訴駁回。
  ㈡被告蘇美惠、蘇阿妲經合法通知，未於言詞辯論期日到場爭
    執，亦未提出書狀作何聲明或陳述。　　
三、原告主張系爭663 地號、668 地號土地為其所共有，被告林
    家弘所有系爭26-2號房屋，占用系爭663 地號土地如附圖所
    示編號b 部分土地（面積4.33平方公尺，下稱系爭b 地），
    占用系爭668 地號土地如附圖所示編號a 部分土地（面積1.
    64平方公尺，下稱系爭a 地）；被告蘇美惠、蘇阿妹、蘇阿
    妲所有系爭26號房屋占用系爭663 地號土地如附圖所示編號
    c 部分土地（面積3.65平方公尺，下稱系爭c 地）等情，有
    系爭土地登記謄本在卷可按，並為被告所不爭執，並經本院
    會同兩造及地政人員至現場勘測屬實，有勘驗筆錄及複丈成
    果圖附卷可稽，堪信為真實。
四、按土地所有人建築房屋非因故意或重大過失逾越地界者，鄰
    地所有人如知其越界而不即提出異議，不得請求移去或變更
    其房屋。但土地所有人對於鄰地因此所受之損害，應支付償
    金，又按權利之行使，不得違反公共利益，或以損害他人為
    主要目的。行使權利，履行義務，應依誠實及信用方法。為
    民法第796 條第1 條第1 項、民法第148 條所明定。被告蘇
    阿妹、林家弘固以前詞置辯，惟被告蘇阿妹並未舉證原告或
    原告之前手於其在系爭c 地上興建系爭房屋時，即明知有越
    界建築之情事而未提出異議，自無該條適用之餘地。
五、綜上所述，系爭663 地號土地、668 地號土地為原告所有，
    而被告林家弘並未提出占用系爭a 地、b 地之合法權利；被
    告蘇美惠、蘇阿妹、蘇阿妲亦未提出占用系爭c 地之合法權
    利，則原告請求被告林家弘將系爭a 地、b 地上之建物拆除
    後，騰空將土地返還原告；請求被告蘇美惠、蘇阿妹、蘇阿
    妲將系爭c 地上之建物拆除後，騰空將土地返還原告，均為
    有理由，應予准許。
六、本件為判決基礎之法律關係已臻明確，兩造其餘之攻擊防禦
    方法核與判決結果不生影響，毋庸一一論列，併此敘明。
七、准許宣告假執行及訴訟費用負擔之依據：民事訴訟法第389
    條第1 項第3 款、第78條。
中　　華　　民　　國　 111　　年　　3 　　月　　17　　日
                  岡山簡易庭  法     官  林揚奇
以上正本係照原本作成。
如不服本判決，應於送達後20日內，向本院提出上訴狀並表明上
訴理由，如於本判決宣示後送達前提起上訴者，應於判決送達後
20日內補提上訴理由書（須附繕本）。
中　　華　　民　　國　　111 　年　　3 　　月　　17　　日
                               書 記 官  陳麗如